【裁判字號】    95,訴,607
【裁判日期】    950523
【裁判案由】    違反毒品危害防制條例
【裁判全文】
臺灣臺南地方法院刑事判決               95年度訴字第607號
公  訴  人  臺灣臺南地方法院檢察署檢察官
被      告  乙○○
                  （另案於台南監獄台南分監執行中）
上列被告因違反毒品危害防制條例案件，經檢察官提起公訴（九
十五年度毒偵字第七二一號），被告於本院準備程序進行中，先
就被訴事實為有罪之陳述，經本院合議庭裁定由受命法官獨任進
行簡式審判程序，判決如下：
    主  文
乙○○連續施用第一級毒品，累犯，處有期徒刑拾月。扣案之注
射針筒肆支沒收。
    事  實
一、乙○○於民國九十年間，因違反毒品危害防制條例案件，經
    本院於九十年八月二十九日以九十年度訴字第四二號判決，
    判處有期徒刑一年確定，又於九十一年間，因違反毒品危害
    防制條例案件，經本院於九十一年八月十二日以九十一年度
    訴字第四五八號判決，判處有期徒刑八月確定，上開二案宣
    告刑經接續執行，甫於九十三年六月二十九日縮刑期滿執行
    完畢。又於九十一年間，因違反毒品危害防制條例案件，經
    本院以九十一年度毒聲字第七五七裁定令入戒治處所施以強
    制戒治，並於九十二年三月五日強制戒治執行完畢。詎其猶
    未戒除施用毒品之習性，於上述強制戒治執行完畢釋放後五
    年內，明知海洛因係毒品危害防制條例所明定之第一級毒品
    ，不得持有及施用，竟基於施用第一級毒品海洛因之概括犯
    意，自九十五年一月十七日某時起至同年三月十四日上午八
    時許往前回溯二十六小時之某時止，連續在其位於臺南市○
    區○○路四三巷十五號之一住處，以海洛因摻水稀釋再以注
    射針筒注射之方式，連續施用第一級毒品海洛因多次。嗣為
    警於九十五年三月十四上午七時許，在其上址住處查獲，並
    扣得注射針筒四支，且經警採集其尿液檢體送驗結果，呈現
    嗎啡陽性反應，而查悉上情。
二、案經臺南市警察局第六分局報請臺灣臺南地方法院檢察署檢
    察官偵查起訴。
    理  由
一、本案被告乙○○所犯毒品危害防制條例第十條第一項施用第
    一級毒品罪，並非死刑、無期徒刑或最輕本刑有期徒刑三年
    以上之罪，亦非高等法院管轄第一審案件，且於準備程序進
    行中，被告先就被訴事實為有罪之陳述（見本院卷第十六頁
    ），經告知被告簡式審判程序之旨，並聽取檢察官、被告之
    意見後，本院合議庭裁定由受命法官進行簡式審判程序，是
    本案之證據調查，依刑事訴訟法第二百七十三條之二規定，
    不受同法第一百五十九條第一項、第一百六十一條之二、第
    一百六十一條之三、第一百六十三條之一及第一百六十四條
    至第一百七十條規定之限制，合先敘明。
二、上揭犯罪事實，迭據被告於警詢、偵查及本院審理時坦承不
    諱，且其為警查獲後而於九十四年三月十四日八時許所採集
    之尿液檢體，經送長榮大學毒物研究中心篩檢（酵素免疫分
    析法ＥＩＡ）及確認（氣象層析質普儀ＧＣ／ＭＳ）結果，
    呈現嗎啡陽性反應（按海洛因係由嗎啡經化學合成而製得，
    經注射進入人體後，因代謝分解成嗎啡，因此施打海洛因後
    ，由尿液中檢驗結果仍為嗎啡反應），有送驗尿液及年籍對
    照表、長榮大學於九十五年四月三日出具之確認報告各一紙
    在卷可稽（見偵查卷二三頁）。
三、按海洛因經注射入人體後，約百分之八十於二十四小時內自
    尿中排出，一般而言，尿液中能否驗出嗎啡陽性反應與其投
    與量、投與途徑、採尿時間、個人體質及檢驗方法之靈敏度
    有關，國外曾有文獻報導注射六毫克之海洛因鹽酸鹽，其代
    謝物嗎啡之平均可檢出時限約為二十六小時，此業經行政院
    衛生署藥物食品檢驗局於八十一年九月八日、二月八日以（
    八一）藥檢壹字第八一一四八八五號函述明此旨綦詳。揆諸
    上開說明，則本於上開被告為警查獲後所採集尿液檢體送驗
    結果，呈現嗎啡陽性反應之確認報告，可徵被告於上開採集
    尿液檢體往前回溯之二十六小時內某時點，確有施用第一級
    毒品海洛因之犯行，應堪認定。綜上，被告上開自白，核與
    事實相符，應值採信。
四、再被告前因違反毒品危害防制條例案件，經本院以九十一年
    度毒聲字第七五七裁定令入戒治處所施以強制戒治，並於九
    十二年三月五日強制戒治執行完畢，此有刑案資料查註紀錄
    表、刑案人犯在監所最新資料報表及臺灣高等法院被告前案
    紀錄表各一件在卷可參，則被告於前開強制戒治執行完畢後
    ，五年內再犯本案毒品危害防制條例第十條之罪，事證明確
    ，被告犯行洵堪認定，自應依法論科。
五、查海洛因依其成癮性、濫用性及對社會危害性之程度，已為
    毒品危害防制條例第二條第二項第一款列為第一級毒品。核
    被告所為，係犯毒品危害防制條例第十條第一項施用第一級
    毒品罪。又被告施用時非法持有第一級毒品海洛因之低度行
    為，已為其施用之高度行為所吸收，不另論罪。被告先後多
    次施用第一級毒品海洛因之犯行，時間緊接，方法相同，觸
    犯犯罪構成要件相同之罪名，顯係基於概括犯意反覆實施，
    為連續犯，應依刑法第五十六條連續犯之規定論以一罪，並
    依法加重其刑。又被告有如事實欄所述之前案科刑及執行紀
    錄，有卷附臺灣高等法院被告前案紀錄表可稽，其受有期徒
    刑之執行完畢，五年以內再犯有期徒刑以上之罪，為累犯，
    應依刑法累犯之規定，加重其刑，並依刑法第七十條之規定
    遞加重其刑。爰審酌被告前因施用毒品經送強制戒治治療程
    序後，猶不思戒絕革除惡習，仍為本案犯行，顯然其意志力
    甚為薄弱，迄未仍戒除毒癮，惟兼衡被告施用毒品犯行，在
    性質上乃屬對自我身心健康之自戕行為，尚未嚴重破壞社會
    秩序、侵害他人權益，及犯後坦承犯行，態度尚屬良好等一
    切情狀，量處如主文所示之刑。此外，扣案之注射針筒四支
    ，尚無證據證明為專供施用第一級毒品海洛因之器具，然係
    被告所有且供施用第一級毒品海洛因所用之物，業據其供明
    在卷（見警卷第二頁），爰依刑法第三十八條第一項第二款
    規定宣告沒收。
六、另扣案之夾鏈袋四包，起訴書固載為內含有第一級毒品海洛
    因殘渣，併聲請依毒品危害防制條例第十八條第一項前段規
    定沒收銷燬之。經查，被告為警於上揭時、地查獲時，固扣
    得其所有之夾鏈袋四包，然被告於本院審理時供稱：扣案之
    夾鏈袋四包內之白色粉末成分係糖粉，蓋伊為避免施用第一
    級毒品海洛因過量，故摻以若干糖粉稀釋等語在卷（見本院
    卷第十九頁），且上開扣案之夾鏈袋四包，並未送鑑定機關
    鑑驗查明是否內含有第一級毒品海洛因成分，復非屬專供施
    用毒品之器具，此外，復無其他證據證明扣案之夾鏈袋四包
    ，係內含有第一級毒品海洛因之違禁物，本院衡諸現行刑事
    訴訟法第一百六十三條第二項規定，原則上採行當事人進行
    主義之法則，而有關此部分之沒收，亦無該條項所謂之「公
    平正義之維護」、「對被告利益有重大關係事項」之例外情
    形，是本院爰不為沒收之諭知。另按刑法第四十條但書，亦
    明定違禁物得單獨宣告沒收，若日後檢察官就此部分有積極
    事證可認該未宣告沒收之夾鏈袋四包，係屬違禁物，自得另
    行依法聲請本院單獨宣告沒收，附此敘明。
據上論斷，應依刑事訴訟法第二百七十三條之一第一項、二百九
十九條第一項前段，毒品危害防制條例第十條第一項，刑法第十
一條前段、第五十六條、第四十七條、第三十八條第一項第二款
，判決如主文。
本案經檢察官甲○○到庭執行職務。
中    華    民    國    95    年    5     月    23    日
                  刑事第五庭    法  官  張銘晃
以上正本證明與原本無異。
如不服本判決應於送達後10日內向本院提出上訴狀。
                                書記官  林憶梅
中    華    民    國    95    年    5     月    23    日
附錄所犯法條：
毒品危害防制條例第10條
施用第一級毒品者，處 6 月以上 5 年以下有期徒刑。
施用第二級毒品者，處 3 年以下有期徒刑。


司法院資訊處製作；財團法人民間司法改革基金會備份。
